臺灣彰化地方法院民事裁定
111年度消債更字第125號
聲  請  人  
即  債務人  廖興南  
代  理  人  陳青來律師（法扶律師）
上列當事人因消費者債務清理事件聲請更生，本院裁定如下：
    主      文
聲請人即債務人廖興南自民國111年12月1日上午10時起開始更生
程序。
命司法事務官進行本件更生程序。
    理      由
一、債務人不能清償債務或有不能清償之虞者，得依消費者債務
    清理條例（下稱消債條例）所定更生或清算程序，清理其債
    務；債務人無擔保或無優先權之債務總額未逾新臺幣（下同
    ）1,200萬元者，於法院裁定開始清算程序或宣告破產前，
    得向法院聲請更生；法院開始更生程序之裁定，應載明其年
    、月、日、時，並即時發生效力；法院開始更生或清算程序
    後，得命司法事務官進行更生或清算程序，必要時得選任律
    師、會計師或其他適當之自然人或法人一人為監督人或管理
    人，消債條例第3條、第42條第1項、第45條第1項、第16條
    分別定有明文。又債務人對於金融機構負債務者，在聲請更
    生或清算前，應向最大債權金融機構請求協商債務清償方案
    ，或向其住、居所地之法院或鄉、鎮、市、區調解委員會聲
    請債務清理之調解，同條例第151條第1項亦有明文。
二、聲請意旨略以：伊於消債條例施行後，曾於民國95年間以書
    面向最大債權金融機構即國泰世華商業銀行股份有限公司（
    下稱國泰世華銀行）請求共同協商債務清償方案經協商成立
    ，嗣後於105年4月29日申請變更還款條件方案，自105年6月
    起，按月於每月10日前清償1萬2,005元，共137期、利率0％
    ，惟近兩年多因新冠肺炎疫情肆虐，致收入減少，於110年7
    月至同年12月及111年2月至同年7月，各停繳半年，最後於1
    11年8月繳款1萬2,005元後，因無力清償而毀諾。伊目前經
    營慶輝堂國術館，自109年9月1日起至111年8月31日止之平
    均每月收入約2萬5,791元，名下無財產，並未領取社會補助
    ，每月必要支出為1萬7,076元，每月所得扣除支出後，僅餘
    8,715元。然聲請人之無擔保或無優先權之債務總額達182萬
    8,228元，足認有不能清償上開債務情事。聲請人無擔保或
    無優先權之債務總額未逾1,200萬元，復未經法院裁定開始
    清算程序或宣告破產，爰向本院聲請更生等語。
三、經查：
  ㈠聲請人符合消債條例第151條第7項但書「因不可歸責於己之
    事由，致履行有困難」之規定：
　⒈聲請人自陳曾與最大債權金融機構即國泰世華銀行於95年間
    成立協商，惟於111年8月繳款1萬2,005元後，因無力清償而
    毀諾等情，此有債權人國泰世華銀行之民事陳報狀，及所檢
    附之協議書、無擔保債務還款計畫、債務協商/前置協商機
    制變更還款條件方案增補約據等件在卷可稽（見本院卷第19
    1至215頁），足認聲請人就曾成立之協商方案，嗣後毀諾。
　⒉查聲請人毀諾前3月即111年8、9、10月平均每月收入約2萬1,
    410元【計算式：20,910+21,410+21,910＝21,410】，有債務
    人所提之民事補正狀在卷可稽（見本院卷第313頁），扣除
    每月協商數額1萬2,005元後，僅剩9,405元【計算式：21,41
    0－12,005＝9,405】，然聲請人每月所需支出生活費用約1萬7
    ,076元（見本院卷第407頁），則聲請人每月支付協商數額
    後，已無法維持基本生活，足認聲請人有不可歸責於己之事
    由，致履行有困難，應得聲請更生。
  ㈡聲請人債務及資力、收支情形：
  ⒈聲請人自陳債務總額為182萬8,228元（見本院卷第7、19至23
    頁），此有其所提出之財團法人金融聯合徵信中心查詢當事
    人綜合信用報告回覆書在卷可稽（見本院卷第35至41頁），
    堪認為真實，並未逾1,200萬元，合先敘明。
　⒉聲請人目前經營慶輝堂國術館，自109年9月1日起至111年8月
    31日止之平均每月收入約2萬5,791元，名下無財產，有聲請
    人所提之財產及收入狀況說明書、109年9月至111年8月慶輝
    堂每月淨收入金額、全國財產稅總歸戶財產查詢清單、109
    及110年度綜合所得稅各類所得資料清單，並有本院依職權
    調閱聲請人之勞保與就保投保資料、109、110年度稅務電子
    閘門財產所得調件明細表，及財政部中區國稅局員林稽徵所
    函覆本院所檢附之109、110年度信託財產各類所得憑單、股
    利憑單及各類所得扣繳暨免扣繳憑單附卷可參（見本院卷第
    15、17、43至47、71至82、87至110頁）。
　⒊債務人必要生活費用，以最近1年衛生福利部或直轄市政府所
    公告當地區每人每月最低生活費1.2倍定之；債務人釋明更
    生期間無須負擔必要生活費用一部或全部者，於該範圍內，
    不受最低數額限制；債務人證明確有必要支出者，不受最高
    數額及應負擔比例之限制，消債條例第64條之2第1項、第3
    項定有明文。查衛生福利部公告111年度臺灣省平均每人每
    月最低生活費1萬4,230元之1.2倍為1萬7,076元，而本件聲
    請人自陳其生活必要支出為1萬7,076元（見本院卷第15、40
    7頁），確實未逾越上開標準，是認以1萬7,076元定其每月
    必要支出，核屬適當。
  ㈢基上，聲請人每月平均收入2萬5,791元，扣除每月必要支出1
    萬7,076元後，僅餘8,715元【計算式：25,791-17,076＝8,71
    5）可供清償所積欠之債務。而聲請人所陳報富邦人壽之保
    單價值準備金僅餘15元（見本院卷第429頁），幾可忽略不
    計。聲請人如每月以該餘額8,715元清償所積欠之債務金額1
    82萬8,228元，尚須逾17年之期間始得清償完畢【計算式：1
    ,828,228元÷8,715元≒209.78個月，約17.48年】。酌以聲請
    人並無其他財產能清償債務，是聲請人實有藉助更生制度調
    整其與債權人間之權利義務關係而重建其經濟生活之必要，
    洵可認定。　　
四、綜上所述，本院綜合聲請人之清償能力，堪認聲請人客觀上
    對已屆清償之債務有不能清償或難以清償之虞，又其所負無
    擔保或無優先權之債務未逾1,200萬元，且未經法院裁定開
    始清算程序或宣告破產。復查本件無消債條例第6條第3項、
    第8條或第46條各款所定駁回更生聲請之事由存在，則聲請
    人聲請更生，洵屬有據，應予准許。至聲請人於更生程序進
    行中，應提出足以為債權人會議可決或經法院認為公允之更
    生方案以供採擇。而司法事務官於進行本件更生程序、協助
    聲請人提出更生方案時，亦應依聲請人之薪資變化、社會常
    情及現實環境衡量聲請人之償債能力，並酌留其生活上應變
    所需費用，進而協助聲請人擬定允當之更生方案，始符消債
    條例重建債務人經濟生活之立法目的，附此敘明。
五、依消債條例第11條第1項、第45條第1項、第16條第1項，裁
    定如主文。
中　　華　　民　　國　　111 　年　　11　　月　　30　　日
              民事第四庭    法　　　官　李昕
以上正本係照原本作成。
本件不得抗告。
本裁定已於民國111年12月1日上午10時公告。
中　　華　　民　　國　　111 　年　　12　　月　　1 　　日
                            書　記　官　葉春涼